---
title: 'MÓDULO 1: HERRAMIENTAS BIG DATA'
author: "ELIZABETH EVELIN PEREDO MESCCO"
date: "17-12-2022"
output:
  html_document:
    toc: yes
    toc_depth: '6'
    number_sections: true
    theme: united
    highlight: textmate
    df_print: paged
subtitle: 'HERRAMIENTAS DE ANALISIS: PROGRAMACIÓN EN R - MICROACTIVIDADES'
---

```{r setup, include=FALSE}
knitr::opts_chunk$set(echo = TRUE)
library(knitr)
library(pander)
library(kableExtra)
library(ggplot2)
library(readxl)
library(tidyr)
library(dplyr)
options(knitr.kable.NA = '')
```

# EJERCICIO 1

Para el ejercicio 1, utilizaremos los datos los datos `millas` que hay el package `datos`. Estos datos consisten en 238 filas y 11 columnas que describen el consumo de combustible de 38 modelos de coche populares.

Puedes consultar más sobre los datos en la ayuda: `?millas`.

```{r}
library(datos)
suppressPackageStartupMessages(library(tidyverse))
```

```
?millas
```

## EJERCICIO 1.1.

A partir de los datos de **millas**, dibuja un gráfico de dispersión de puntos que muestre las millas recorridas en autopista por galón de combustible consumido (**autopista**) respecto a la **cilindrada** del motor de cada automóvil. No olvides añadir títulos al gráfico y a los ejes x e y.


```{r}
# Solución:
ggplot(data = millas) +
 geom_point(mapping = aes(x =autopista, y =cilindrada, color=combustible))+
  labs(title="Millas recorridas y tamaño de motor", x="Autopista (millas)", y="Tamaño del motor (litros)", color="Tipo de combustible")
```

## EJERCICIO 1.2.

A partir del gráfico del ejercicio 1.1., escoge una columna para cada uno de los siguientes parámetros estéticos: `color`, `size` y `shape`.

> Truco: Observa que puedes seleccionar tanto columnas numéricas como de tipo carácter o factor. Si lo crees interesante, puedes utilizar la misma columna para distintos parámetros del gráfico .

Comenta algún aspecto relevante que hayas descubierto sobre los coches a partir del gráfico.

```{r}
# Solución:
ggplot(data = millas) +
 geom_point(mapping = aes(x =autopista, y =cilindrada, color=combustible)
           , shape=1, size=3)+
  labs(title="Millas recorridas y tamaño de motor", x="Autopista (millas)", y="Tamaño del motor (litros)", color="Tipo de combustible")
```

## EJERCICIO 1.3.

Transforma el siguiente vector de tipo `factor` a tipo `numeric` de forma que el valor final mostrado sea exactamente el mismo en ambos vectores, pero con formato distinto. Para ello utiliza `as.character()` y `as.numeric()`. 

¿Qué sucede si sólo utilizas `as.numeric()` directamente sobre la columna factor?


```{r}
vec <- factor(c("8","5","9","8","1","7"))
print(vec) # valor mostrado
typeof(vec)

# Solución:
# CHARACTER
vec1 <- as.character(vec)
print(vec1)
typeof(vec1)

# NUMERIC
vec2 <- as.numeric(vec)
print(vec2)
typeof(vec2)

# CHARACTER-NUMERIC
vec3 <- as.numeric(as.character(vec))
print(vec3)
typeof(vec3)

# Al usar "as.numeric" cambia el resultado del vector, entonce si queremos tener los mismos datos del vector sin alterar ninguno se debe combinar "as.character" y "as.numeric" y genera datos "double".
```

## EJERCICIO 1.4.

Es millas un objeto de la clase *data.frame* o *matrix*?

¿Y el siguiente objeto `obj`?

```{r}
obj <- cbind(millas$cilindrada,millas$cilindros)

# solución
class(millas)
dim(millas)
#OUTPUT: "tbl_df" "tbl" "data.frame"
# "millas" es un dataframe con datos hereogeneos
# Con "dim" nos indica que tiene 234 filas y 11 columnas

class(obj)
dim(obj)
#OUTPUT: "matrix" "array"
# "obj" es matrix con datos homogeneos
# Con "dim" nos indica que tiene 234 filas y 2 columnas

```

## EJERCICIO 1.5.

Crea una función que tome un vector de tipo integer como input y retorne un objeto de tipo lista que contega los siguientes 4 elementos:

1. El último valor del vector
1. Los elementos de las posiciones impares.
1. Todos los elementos excepto el primero.
1. Solo números impares (y no valores faltantes).

```{r}
# solución
vector <- function(x) {
  #Último valor
  r1 <- tail(x, n = 1)
  #Impares
  r2 <- x[c(TRUE,FALSE)]
  #Todos menos el 1ro
  r3 <- x[-1]
  #Solo impares
  r4 <- x[x%%2 != 0] 
  r4 <- r4[!is.na(r4)]

 
  lista<-list(r1,r2,r3,r4)
  print(lista)
}
vector1 <- c(-3:3, NA, NaN)
vector(vector1)


```

## EJERCICIO 1.6.

Busca un ejemplo de objeto x en el que la expresión `x[-which(x > 0)]` no devuelve el mismo resultado que `x[x <= 0]`

```{r}
# Solución:
x <- c(-2:2, Inf, -Inf, NaN, NA)
x[-which(x > 0)]
x[x <= 0]

# La función `which()` devuelve los índices para los cuales el argumento es `TRUE`, esto significa que no incluye los índices para los que el argumento es `FALSE` o `NA`.

```

## EJERCICIO 1.7.

Añade a millas una nueva columna llamada "fabr_mod" que contenga la concatenación del nombre del fabricante, un guion "-" y el modelo del coche. Presenta la nueva columna mediante la función head().

```{r}
# Solución:
millas7<-unite(millas,'fabr_mod', 'fabricante','modelo', sep = "-", remove = FALSE)

head(millas7)
```

## EJERCICIO 1.8.

Selecciona todos los coches de `millas` que cumplan con todas todas las condiciones siguientes:

- La marca es distinta a "dodge"
- Tiene tracción en las cuatro puertas
- Han estado fabricados antes del 2008
- Las millas/galón, o bién en ciudad, o bién en carretera, no llegan a 12 millas/galón.

¿Cuantos coches has encontrado?

```{r}
# Solución:
millas8<-filter(
  millas,
  fabricante!='dodge',
  traccion==4,
  anio<2008,
  (autopista<12|ciudad<12))
nrow(millas8)
head(millas8)
```

## EJERCICIO 1.9.

Añade una nueva columna "vol_por_cil" a `obj` del ejercicio 1.4. que contenga el ratio de la cilindrada sobre el número de cilindros. Presenta el summary de la nueva columna.

```{r}
# Solución:
millas9<-cbind(obj,obj[,1]/obj[,2])
colnames(millas9) <- c("Cilindrada", "Cilindros","vol_por_cil")
head(millas9)

print("Summary de la nueva columna")
summary<-colSums(millas9[ , 3, drop = FALSE])
print(summary)
```

## EJERCICIO 1.10.

Modifica los valores de la columna "vol_por_cil" del objeto `obj` del ejercicio 1.9. asignando NA a los valores de esta columna que sean superiores a 0.7.

Presenta los datos con un summary del nuevo objeto `obj`. ¿Cuántos valores NA se han creado en esta columna? 

```{r}
# Solución:
millas10 <- as.data.frame(millas9)

millas10$vol_por_cil[millas10$vol_por_cil>0.7]<-NA

tabla10<-filter(millas10,is.na(millas10$vol_por_cil))
print(tabla10)

millas10<- subset(millas10, is.na(millas10$vol_por_cil))
print(nrow(millas10))
```

