---
title: 'MÓDULO 1: HERRAMIENTAS BIG DATA'
author: "Elizabeth Evelin Peredo Mescco"
date: "25-12-2022"
output:
  html_document:
    toc: yes
    toc_depth: '6'
    number_sections: true
    theme: united
    highlight: textmate
    df_print: paged
subtitle: 'HERRAMIENTAS DE ANALISIS: PROGRAMACIÓN EN R - MICROACTIVIDADES 2'
---

```{r setup, include=FALSE}
knitr::opts_chunk$set(echo = TRUE)
library(knitr)
library(pander)
library(kableExtra)
library(ggplot2)
library(readxl)
library(tidyr)
library(dplyr)
library(lubridate)
options(knitr.kable.NA = '')
```

# EJERCICIO 2

Cargamos datos de nuevo.

```{r}
library(datos)
suppressPackageStartupMessages(library(tidyverse))
```

```{r}
?millas
```

## EJERCICIO 2.1.

Escribe un bucle `for` que guarda en nuevo data frame, la media de las columnas numéricas (de tipo integer o numeric) de `millas`. Presenta mediante `print` el data frame de resumen.

```{r}
print(str(millas[1,]))
```

```{r}
# Solución:
r<-list()
for (i in 1:ncol(millas)) {
  if (class(millas[[i]])=="integer" || class(millas[[i]])=="numeric" ) {
     r[names(millas[i])]<-mean(millas[[i]])
  }else{
  }
}
print(r)

```

## EJERCICIO 2.2.

Haz lo mismo que en 2.1 pero utilizando `sapply()` en vez del bucle for.

```{r}
# Solución:
sapply(select_if(millas, is.numeric), mean)
```

## EJERCICIO 2.3.

Explica la diferencia entre la función `if()` e `ifelse()`. Pon un ejemplo de uso de ambas.

```{r}
# Solución:
num <- 1:20
r1<-array()
print("IF ELSE")
#if (condición){sentencia}
for (x in num) {
  if(x%% 2 == 0){
    r1[x]<-("Par")
    }else{
      r1[x]<-("Impar")
    }
}
print(r1)
#La función if solo considera el primer componente cuando se le pasa un vector, por eso en este caso se uso for para poder realizar la operación y luego se creo un vector "r1"


#-----------------------------------------------------
print("IFELSE")
#ifelse(vector, valor_si_TRUE, valor_si_FALSE)
r2<-ifelse(num %% 2 == 0, "Par", "Impar")
print(r2)

#La función ifelse realiza la verificación de cada componente y devuelve un vector
```

## EJERCICIO 2.4.

¿Qué parámetros son imprescindibles especificar cuando se leen datos de ancho fijo mediante: `read.fwf()`?

Explica qué significan y pon un ejemplo.

```{r}
# Solución:

#Crea data frame
table <- data.frame(
  Nombre=c("Ana", "Pedro", "Gabi", "Rodrigo", "Aurelia"),
  Edad=c(3, 3, 6, 6, 8))

write.table(x = table, file = "read.txt", sep = ",", 
            row.names = FALSE, col.names = FALSE)

txt <- read.fwf(
  "./read.txt",
  widths=c(15,2), 
  header = FALSE,
  sep = ",")

txt

# FILE: La ruta al archivo fuente o la conexión.
# WIDTHS: Un vector de enteros que indican el ancho de cada columna.
# HEADER (VERDADERO/FALSO): Indica si el archivo tiene una fila de encabezado.
# SEP (separador): separador utilizado en la fila del encabezado.
```


## EJERCICIO 2.5.

Calcula la media de millas/galón en autopista para cada `clase` de coche de `millas`.

Presenta la tabla obtenida.

```{r}
# Solución:
millas5<-select(millas,clase, ciudad,autopista)
millas5<-group_by(millas5,clase)
millas5<-summarise(millas5, mean_autopista = mean(autopista))
print(millas5)
```

## EJERCICIO 2.6.

Incorpora la media de calculada en 2.5. en el data frame `millas` como una nueva columna llamada "autopista_clase". 

> Utiliza la funcion `merge()` para juntar el objeto obtenido en 2.5 con `millas`.

Presenta el summary() de la nueva columna.

```{r}
# Solución:
# LEFT JOIN
# merge(x = df_1, y = df_2, all.x = TRUE)
merge(millas,millas5, all.x = TRUE)
```

## EJERCICIO 2.7.

Utiliza las funciones del package dplyr: `group_by()` y `mutate()` para realizar el mismo calculo que en 2.5. y 2.6. sin necesidad de utilizar `merge()`. Llama a la nueva columna "autopista_clase_dplyr"

> Truco: Utiliza el siguiente ejemplo: `datos %>% group_by(var_seg) %>% mutate(nueva_variable=mean(variable))`

Haz un `summary()` para verificar que el resultado es el mismo que en 2.6.

```{r}
# Solución:
millas %>%
  group_by(clase) %>%
  mutate(mean_autopista = mean(autopista)) %>%
  summary()
```

## EJERCICIO 2.8.

Analiza si `millas` tiene registros duplicados y en caso afirmativo crea un nuevo data frame que contenga una única copia de cada fila.

```{r}
# Solución:
# Cantidad de filas en el Dataframe es 234
nrow(millas)

# Vector de duplicados
millas8_1<-millas[duplicated(millas), ]
millas8_1

# Cantidad de filas duplicadas es 9
nrow(millas[duplicated(millas), ])

# Al eiminar los duplicados el número de filas en el Dataframe es 225
millas8_2<-millas[!duplicated(millas), ]
nrow(millas8_2)

print(millas8_2)

```

## EJERCICIO 2.9.

Crea una función que tenga como input la fecha de tu nacimiento (en formato date) y devuelva tu edad en años.

```{r}
# Solución:
# Con la libreria "lubridate" se puede realizar varias funciones en relación a las fechas, en este caso se puede poner el formato de ingresar el date "dmy()" = dia/mes/año 
# library(lubridate)

edad <- function(date){
   year<-floor(time_length(ymd(Sys.Date()) - dmy(date),
                     unit = "year"))
   return(year)
}

edad("29-10-1997")

#fecha = readline(prompt = "Ingresa la fecha de nacimiento (yyyy-mm-dd) : ")
#edad(fecha)

```

## EJERCICIO 2.10.

Explica porqué el resultado de fechahora_1 y fechahora_2 son distintos en la siguiente expresión:

```{r, warning=FALSE, message=FALSE}
library(lubridate)
Sys.setlocale(locale="es_ES.UTF-8")
fechahora <- ymd_hms("2020-03-28 15:11:23", tz = "Europe/Madrid")
fechahora_1 <- fechahora + dhours(24)
fechahora_2 <- fechahora + hours(24)

print(fechahora_1)
print(fechahora_2)

# DURATIONS: (dhours)
# Las duraciones miden la cantidad exacta de tiempo que transcurre entre dos instantes. Esto puede generar resultados inesperados en relación con las horas del reloj si se produce un segundo bisiesto, un año bisiesto o un cambio en el horario de verano (DST) en el intervalo.

# PERIODS: (hours)
# Los períodos miden el cambio en el tiempo del reloj que ocurre entre dos instantes. Los períodos proporcionan predicciones sólidas de la hora del reloj en presencia de segundos bisiestos, años bisiestos y cambios en el horario de verano.
```

